臺灣士林地方法院刑事判決　　　　　　　 99年度訴字第353號
公　訴　人　臺灣士林地方法院檢察署檢察官
被　　　告　陸宗焱
選任辯護人　朱俊穎　律師
　　　　　　王中平　律師
上列被告因妨害自由等案件，經檢察官提起公訴（99年度偵字第
14197號），經訊問被告後，被告為認罪之答辯，本院合議庭裁
定改由受命法官獨任進行簡式審判程序，茲判決如下：
    主  文
陸宗焱乘他人急迫貸以金錢，而取得與原本顯不相當之重利，累
犯，共貳罪，各處有期徒刑參月，如易科罰金，均以新臺幣壹仟
元折算壹日，扣案門號0000000000號行動電話SIM卡
壹枚沒收。又以加害身體之事，恐嚇他人致生危害於安全，累犯
，處有期徒刑參月，如易科罰金，以新臺幣壹仟元折算壹日。又
共同以非法方法，剝奪人之行動自由，累犯，處有期徒刑參月，
如易科罰金，以新臺幣壹仟元折算壹日。應執行有期徒刑拾月，
如易科罰金，以新臺幣壹仟元折算壹日，扣案門號000000
0000號行動電話SIM卡壹枚沒收。
    事  實
一、陸宗焱（綽號「小陸」）前因妨害自由案件，經本院士林簡
    易庭以96年度士簡字第595號判決處有期徒刑3月確定，甫於
    民國97年11月7日易科罰金執行完畢。詎猶不知悔改：
  (一)於98年8月間某日，趁楊金福四處借貸無門、需錢孔急之
      際，基於乘他人急迫貸以金錢而取得與原本顯不相當重利
      之犯意，以其所有之門號0000000000號行動電話與楊金福
      聯絡後，在臺北市○○區○○路承德橋下附近85度C咖啡
      店，借款新臺幣（下同）10,000元予楊金福（預扣利息
      2,000元，實拿8,000元），約定月息20分，每3天還本金
      及利息1,000元，以此取得與原本顯不相當之重利，楊金
      福並須提供本票、借據借條及身分證、駕照、計程車營業
      登記證影本以為擔保；其後復承前開重利之接續犯意，於
      98年8月間至99年2月間某日，先後趁楊金福需錢孔急之際
      ，與楊金福約定同以上開本金、利息計算方式，再借款
      10,000元、40,000元、80,000元予楊金福，以此取得與原
      本顯不相當之重利。
  (二)陸宗焱另趁賴勇仁四處借貸無門、需錢孔急之際，基於乘
      他人急迫貸以金錢而取得與原本顯不相當重利之犯意，以
      其所有之門號0000000000號行動電話與賴勇仁聯絡後，於
      98年8、9月間某日，在上揭85度C咖啡店，借款20,000元
      予賴勇仁，分為期會及日會各10,000元，其中日會部分先
      扣除2,000元利息後實拿8,000元，每3天還款1,000元，約
      定月息為20分；期會部分先扣除1,000元利息後實拿9,000
      元，約定月息為15分，日後每10天繳款500元利息，本金
      另外攤還，以此取得與原本顯不相當之重利，賴勇仁並需
      簽立票面金額20,000元本票2張及提供個人身分證、駕照
      、計程車營業登記證影本以為擔保。
  (三)嗣楊金福自99年6月13日起無法正常還款，陸宗焱為催討
      債務，於同年月15日，在上揭85度C咖啡店，質問楊金福
      為何無法繳款，經楊金福表示繳不出來、可否少算利息時
      ，陸宗焱竟基於恐嚇危害安全之犯意，以加害身體之事對
      楊金福恫稱略以：「繳不出來，乾脆14萬元我不要了，我
      要你1根小指頭」等語，致使楊金福心生恐懼，足生危害
      於楊金福之人身安全。
  (四)陸宗焱見楊金福仍無法正常繳款、更避不見面長達1個多
      月，於99年8月初某日凌晨，得知楊金福在臺北市士林區
      ○○○路7段77巷附近後，即夥同與其有剝奪他人行動自
      由犯意聯絡之成年人黃俊倫（另案由檢察官偵辦中），駕
      駛楊金福所有、前交付陸宗焱以抵償利息之車牌號碼125-
      DM號車輛（下稱系爭車輛）前往尋找楊金福，嗣在臺北市
      士林區○○○路○段77巷口見楊金福正駕駛計程車營業中
      ，陸宗焱即令楊金福下車，由黃俊倫將楊金福強押上系爭
      車輛、陸宗焱駕駛系爭車輛駛往新北市淡水區，途中黃俊
      倫並下車在便利商店購買膠帶，以膠帶將楊金福之手、頭
      綑綁，以此方式剝奪楊金福之行動自由，陸宗焱搭載楊金
      福前往新北市淡水區某墓園後，則由黃俊倫徒手毆打楊金
      福（傷害部分未據告訴），陸宗焱、黃俊倫一同質問楊金
      福如何還款，又因楊金福表示無力償還、希望可以調低利
      息，陸宗焱、黃俊倫即於同日8時許，承前共同剝奪他人
      行動自由之犯意聯絡，由陸宗焱駕駛系爭車輛，與黃俊倫
      共同強押楊金福前往楊金福靠行之臺北市內湖區○○○路
      ○段56巷15弄2號6樓威龍車行，經陸宗焱與威龍車行老闆
      周宜禛商談協調楊金福債務之償還細節確定後，始釋放楊
      金福。
  (五)嗣為警持搜索票於99年10月27日在陸宗焱位於新北市○○
      區○○街58巷3之2號住處，扣得陸宗焱所有門號00000000
      00號行動電話1支（含SIM卡1枚）、門號0000000000號行
      動電話SIM卡1枚、汽車買賣合約書1本、楊金福合約書1紙
      、借款名冊1本、司機還款明細1紙、電擊棒1支、放款名
      冊2紙、繳款卡3紙等物，始查悉上情。
二、案經臺北市政府警察局移送臺灣士林地方法院檢察署檢察官
    偵查起訴，並經本院改依簡式審判程序審理。
    理  由
一、本件被告陸宗焱所犯均非死刑、無期徒刑、最輕本刑為3年
    以上有期徒刑之罪，或高等法院管轄第一審之案件，經訊問
    被告後，被告為認罪之答辯，經告以簡式審判程序之旨，並
    聽取檢察官及被告之意見後，本院合議庭裁定改由受命法官
    獨任依簡式審判程序進行審理，是本件之證據調查，依刑事
    訴訟法第273條之2規定，不受同法第159條第1項、第161條
    之2、第161條之3、第163條之1及第164條至第170條規定之
    限制，合先敘明。
二、上揭犯罪事實，業據被告陸宗焱坦承不諱，犯罪事實 (一)
    、(三)、(四)部分並有證人即被害人楊金福之證述（見99年
    度偵第14197號卷【下稱偵字卷】第22-25、26-28、78-81頁
    、99年度他字第3307號卷【下稱他字卷】第22-24頁）、證
    人即威龍車行老闆周宜禛之證言（見偵字卷第89-91、95-97
    頁）、被告與證人楊金福99年5月1日合約書、證人楊金福繳
    款明細各1份（見偵字卷第40頁、他字卷第26頁）在卷可稽
    ，犯罪事實 (二)部分復有證人即被害人賴勇仁之指述（見
    偵字卷第100-103、106-108頁）、扣案司機繳款明細1張（
    見偵字卷第42頁）附卷可憑，足證其前開自白核與事實相符
    而堪採信。從而，本件事證明確，被告上開犯行均堪認定，
    應依法論科。
三、論罪科刑：
  (一)核被告陸宗焱犯罪事實 (一)、(二)所為，均係犯刑法第
      344條之重利罪；犯罪事實 (三)所為，係犯刑法第305條
      恐嚇罪；犯罪事實 (四)所為，係犯刑法第302條第1項之
      妨害自由罪。被告與成年人黃俊倫間，就犯罪事實 (四)
      之犯行，有犯意聯絡及行為分擔，應論以共同正犯。又犯
      罪事實 (一)部分被告雖先後對被害人楊金福多次放貸並
      收取重利，惟因係於密切接近之時間實施，侵害同一之法
      益，各行為之獨立性極為薄弱，且係出於同一犯罪目的，
      依一般社會健全觀念，在時間差距上，難以強行分開，應
      視為數個舉動之接續施行，合為包括之一行為予以評價，
      屬接續犯。另被告所犯上開4罪間，犯意各別，罪名有異
      ，應予分論併罰。
  (二)被告有犯罪事實欄所載前科執行情形，此有臺灣高等法院
      被告前案紀錄表在卷可按，其於有期徒刑執行完畢後，5
      年內故意再犯本件有期徒刑以上之罪，均為累犯，應依刑
      法第47條第1項之規定加重其刑。
  (三)爰審酌被告正值青壯年，不思以正當途徑賺取金錢，竟多
      次趁人需款孔急之際放貸以收取重利，已危害社會安寧與
      金融秩序，亦使被害人等受有金錢損失，法治觀念明顯偏
      差，又不思以正當方式討債，動輒施以恐嚇、妨害自由之
      手段，所為對被害人身心造成嚴重損害，實有可議，惟犯
      後坦承犯行，顯有悔意，及其犯罪之動機、目的、手段、
      智識程度、收取重利之次數、金額、所得之利益等一切情
      狀，分別量處如主文所示之刑，並定其應執行之刑，再諭
      知易科罰金之標準如主文所示。
  (四)扣案門號0000000000號行動電話SIM卡1枚，為被告所有，
      業據其自承在卷（見偵字卷第15-16頁），又係供被告為
      犯罪事實 (一)、(二)所用之物，為證人楊金福（見偵字
      卷第22-25、26-28、78-81頁、他字卷第22-24頁）、證人
      賴勇仁（見偵字卷第100-103、106-108頁）證述翔實，爰
      依刑法第38條第1項第2款、第3項規定，於該2罪主文項下
      宣告沒收。至其餘扣案物品（門號0000000000號行動電話
      1支【含SIM卡1枚】、汽車買賣合約書1本、楊金福合約書
      1紙、借款名冊1本、放款名冊2紙、電擊棒1支、繳款卡3
      紙），並無證據證明與被告上開犯行有關，均不諭知沒收
      ，附此敘明。
據上論斷，應依刑事訴訟法第273條之1第1項、第284條之1、第
299條第1項前段，刑法第28條、第344條、第305條、第302條第1
項、第47條第1項、第51條第5款、第41條第1項前段、第8項、第
38條第1項第2款、第3項，刑法施行法第1條之1，判決如主文。
本案經檢察官江耀民到庭執行職務。
中    華    民    國   100    年    1     月    21    日
                  刑事第三庭法  官  謝佳純
以上正本證明與原本無異。
如不服本判決應於收受判決後10日內向本院提出上訴書狀，並應
敘述具體理由；其未敘述上訴之理由者，應於上訴期間屆滿後20
日內向本院補提理由書（均須按他造當事人之人數附繕本），切
勿逕送上級法院。
                            書記官  阮弘毅
中    華    民    國   100    年    1     月    21    日
附錄本件所犯法條全文：
刑法第344條
乘他人急迫、輕率或無經驗貸以金錢或其他物品，而取得與原本
顯不相當之重利者，處 1 年以下有期徒刑、拘役或科或併科 1
千元以下罰金。
刑法第305條
以加害生命、身體、自由、名譽、財產之事，恐嚇他人致生危害
於安全者，處 2 年以下有期徒刑、拘役或 3 百元以下罰金。
刑法第302條
私行拘禁或以其他非法方法，剝奪人之行動自由者，處 5 年以
下有期徒刑、拘役或 3 百元以下罰金。
因而致人於死者，處無期徒刑或 7 年以上有期徒刑，致重傷者
，處 3 年以上 10 年以下有期徒刑。
第 1 項之未遂犯罰之。